臺灣高等法院刑事判決　　　　　　　　　　　　　九十二年度上訴字第四０二六號
　　上　訴　人
　　即　被　告　甲○○
　　指定辯護人　本院公設辯護人　乙○○
右上訴人因殺人未遂等案件，不服臺灣基隆地方法院九十二年度訴字第三九三號，中
華民國九十二年九月二十五日第一審判決（起訴案號：臺灣基隆地方法院檢察署九十
二年度偵字第九六二號、第九九六號、第二三三八號、第二四一六號），提起上訴，
本院判決如左：
    主  文
上訴駁回。
    事實及理由
一、本案經本院審理結果，認第一審以上訴人即被告甲○○犯殺人未遂罪、參與組織
    犯罪、持有手槍、恐嚇危害安全罪，有方法目的之牽連關係，從一重依刑法第二
    百七十一條第二項、第一項之殺人未遂罪論處，判處被告有期徒刑柒年，並應於
    刑之執行完畢或赦免後令入勞動處所強制工作參年，經核其認事用法及量刑均無
    不當，應予維持，並引用第一審判決書記載之事實、證據及理由，如附件。
二、被告上訴意旨求為從輕量刑。經查：
(一)本件被告甲○○之犯罪事實如下：(1)被告甲○○明知太陽會係具有內部管理結構
    ，以犯罪為宗旨，並以其成員從事犯罪活動，而有集團性、常習性、脅迫性及暴
    力性之組織，仍於民國（下同）九十一年十月間因擔任董智泰（綽號「老泰」或
    「神經泰」，因槍殺丁○○未遂案部分經原審法院判處有期徒刑十年）司機，由
    董智泰吸收為其手下而成為太陽會犯罪組織成員，參與太陽會犯罪組織，並於九
    十一年十月二十九日晚間十時許，宣誓成為太陽會「第三代虎」殺手一員，藉此
    擴大此具有集團性、常習性及暴力性犯罪組織之活動勢力與範圍。(2)被告甲○○
    又因黃昌泰前因機電聯公司與翁隆海釋股仲介酬勞糾紛，找機電聯公司朱德義商
    談，而與機電聯公司出面接洽之職員羅來儀、及機電聯公司在場施工人員發生衝
    突而遭毆打受傷住院之情事，遂隨同黃昌泰，與紀國勝及林建豪等共四人，共同
    基於以加害生命之事恐嚇他人之犯意聯絡，於九十一年十月十一日下午四時四十
    分許，前往機電聯公司，要求朱德義及曾代表機電聯公司談判之該公司員工羅來
    儀出面解決，並交出毆打黃昌泰之人，因朱德義、羅來儀避不見面，即由黃昌泰
    以加害生命之事向在場之機電聯公司員工陳怡興稱：叫朱德義、羅來儀二人趕快
    出面，否則，他們錢也不要了，但朱董（即朱德義）和羅小姐（即羅來儀）生命
    會有危險等語，陳怡興旋將上情電告丙○○，丙○○再告以朱德義，使朱德義心
    生畏懼，致生危害於朱德義之安全。(3)又丁○○前為太陽會成員，因脫離組織而
    為組織上層所不滿，董智泰因而萌生狙殺丁○○以立幫威之決意，甲○○、阮安
    勝（綽號「安順」，業經原審法院判處有期徒刑六年六月）知董智泰殺人之計劃
    ，基於殺人之共同犯意聯絡，依指示伺機欲射殺丁○○，甲○○遂未經許可持有
    由董智泰所交付均已裝妥子彈之黑色制式九○ｍｍ手槍（未扣案），於九十一年
    十月十四日凌晨一時三十分許，丁○○與友人謝孝哲、徐明德自「夢幻酒店」所
    在大樓門口出來，謝孝哲駕駛車牌號碼九Ｋ─○七二○號小客車準備搭載丁○○
    之際，阮安勝即站立於該車駕駛座門外、甲○○則站立於該車之後方，俟徐明德
    開啟右後車門讓丁○○甫進入車內，甲○○及阮安勝即基於殺害丁○○之犯意聯
    絡，首由甲○○從該車後擋風玻璃外向車後乘客座射擊二發子彈，丁○○聞槍聲
    迅即倉惶下車，阮安勝復由該車左方接連向車內及車外射擊四發子彈，上開子彈
    並波及前方由于耀清所駕駛車牌號碼ＥＶ─九一六五號小客車（二部車輛毀損部
    分均未據告訴）。丁○○因閃躲得宜並拚命向前方巷內逃跑始倖免死劫，然仍受
    有左後背部五乘五公分表淺非穿透傷之槍傷。嗣警方據報於同日凌晨二時三十分
    許，在基隆市○○路九號前，於停放路旁之車牌號碼九Ｋ─○七二○號小客車內
    尋獲彈頭三顆，及在車外尋獲彈殼四顆並查獲上情。
(二)右揭犯罪事實，業據被告甲○○於警訊、偵查及審理中坦承不諱（見九十二年偵
    字第九六二號卷第八三頁、第五三至五五頁，本院卷第二九至三十頁、第四七至
    五六頁、第七六至八二頁），其中參與太陽會犯罪組織事實部分，並據同為太陽
    會成員之董智泰（見偵字第九六二號卷第一四四頁至一四六頁）、阮安勝（見警
    卷第一一六至一二一頁，偵字第九六二號卷第九四至九九頁、第一三三頁）、段
    存棋（見偵字第九六二號卷第一一三頁）、蔡懷興（見偵字第九六二號卷第一０
    七至一０九頁）等人證述綦詳。又其中關於恐嚇朱德義事實部分，亦據另案被告
    紀國勝（見偵字第九六二號卷第六頁至九頁，原審卷一第五二至五四頁）、及林
    建豪（偵字第二四一六號影卷第二七頁至三一頁，原審卷一第五一至五二頁）等
    人供述甚詳，復據被害人陳怡興（見偵字第二四一六號卷第五一至五二頁、第六
    四頁至六五頁）、及證人丙○○、被害人朱德義（見偵字第二四一六號卷第四五
    頁至四八頁）指訴明確，並有九十一年十月十一日機電聯公司所攝得之錄影帶翻
    拍照片附卷可稽（見警卷第十七至二十頁）。又關於開槍射殺丁○○未遂之犯罪
    事實部分，復據另案被告阮安勝（見警卷第一五七至一五九頁，原審卷二第六至
    八頁、第八一至八七頁）、董智泰（見原審卷二第五六至六四頁）、陳祥麟（見
    原審卷二第九一、九八頁）、廖文彬（見原審卷二第一二四頁）、段存祺（見原
    審卷二第第一二七至一二八頁）、紀國勝（見偵字第九六二號卷第九、一一九頁
    ，原審卷二第九至十頁、第一０一頁）等人供述明確，與被害人及現場目擊證人
    徐明德指訴（見原審卷二第四五至五十頁）、及證人于耀清指述情節相符（見偵
    字第九六二號卷第四一０至四一三頁），且有基隆長庚紀念醫院病例資料摘要表
    （見偵字第九九六號卷第三八四頁）、基隆市警察局現場勘查報告表一份暨照片
    四十一幀（見偵字九九六號卷第四一四至四三七頁）、監聽譯文（見偵字第九九
    六號卷第三四四至三五一頁、第三五三至三五四頁）、及槍彈鑑定書（見偵字第
    九九六號卷第四三八至四四六頁）在卷可稽。被告自白參與組織犯罪、開槍射殺
    丁○○未遂之事實，核與事實相符，足堪認定。至其空言槍殺丁○○未遂意在警
    告，其未在機電聯公司恐嚇朱德義云云，核係飾卸之詞，不足採信，其犯行洵堪
    認定。原審判處被告前開罪刑，要無違誤，至量刑輕重本屬法院職權之行使，且
    原審量刑時已審酌刑法第五十七條所列各款科刑應審酌事項，而原判決所處之刑
    復無失出入情形，被告猶執陳詞上訴，並稱原審量刑過重，為無理由，應予駁回
    。
據上論結，應依刑事訴訟法第三百七十三條、第三百六十八條，判決如主文。
本案經檢察官沈世箴到庭執行職務。
中     華     民     國      九十三      年      一     月     十五     日
                              臺灣高等法院刑事第九庭
                                    審判長法　官  李  文  成
                                          法　官  周  盈  文
                                          法　官  官  有  明
右正本證明與原本無異。
如不服本判決應於收受送達後十日內向本院提出上訴書狀，其未敘述上訴之理由者並
得於提起上訴後十日內向本院補提理由書（均須按他造當事人之人數附繕本）。
                                          書記官  林  蓓  瑜
中　　　華　　　民　　　國　　九十三　　年　　　一　　　月　　 十六 　　日
附錄：本案論罪科刑法條全文
組織犯罪防制條例第三條第一項後段：
發起、主持、操縱或指揮犯罪組織者，處三年以上十年以下有期徒刑，得併科新台幣
一億元以下罰金；參與者，處六月以上五年以下有期徒刑，得併科新台幣一千萬元以
下罰金。
組織犯罪防制條例第五條：
犯罪組織成員犯本條例以外之罪，而依刑法第五十五條規定，與本條例所規定之罪從
一重處斷者，加重其刑至二分之一。
槍砲彈藥刀械管制條例第七條第四項：
未經許可，持有、寄藏或意圖販賣而陳列第一項所列槍砲、彈藥者，處五年以上有期
徒刑，併科新台幣一千萬元以下罰金。第一項至第三項之未遂犯罰之。
槍砲彈藥刀械管制條例第十二條第四項：
未經許可，持有、寄藏或意圖販賣而陳列子彈者，處五年以下有期徒刑，併科新台幣
三百萬元以下罰金。
刑法第二百七十一條第一項、第二項：
殺人者，處死刑、無期徒刑或十年以上有期徒刑。
前項之未遂犯罰之。
刑法第三百零五條：
以加害生命、身體、自由、名譽、財產之事，恐嚇他人致生危害於安全者，處二年以
下有期徒刑、拘役或三百元以下罰金。
